臺灣臺南地方法院臺南簡易庭民事判決
109年度南簡字第800號  
原      告  自強縫機企業有限公司

法定代理人  陳美雲
訴訟代理人  郭峯銘
            向文英律師
被      告  錦毅有限公司

法定代理人  呂俊毅
訴訟代理人  李幸錦
            呂連鉎
上列當事人間請求給付貨款事件，本院於民國110年11月30日言
詞辯論終結，判決如下：
    主　　  文
原告之訴駁回。
訴訟費用由原告負擔
    事實及理由
一、原告主張：㈠被告於民國107年5月間向其購買布料1批（下稱
    系爭買賣契約），以每碼新臺幣（下同）40元計算，價金為
    141,520元(計算式：40元/碼×3,538碼＝141,520元)；詎原告
    於107年5月24日及25日依約交貨後，被告竟因希望降低單價
    而遲未依約給付貨款；被告於109年1月9日甚至表示想退貨
    ，原告則因被告已使用部分布料而不同意，爰依系爭買賣契
    約請求被告給付貨款；㈡被告另於107年1月至7月間委託原告
    代工縫製衣物配件（下稱系爭承攬契約），原告於107年7月
    22日前已完成工作，被告應付代工報酬共為648,812元，卻
    僅給付400,000元，尚有248,812元仍未給付（於本件訴訟僅
    請求其中117,977元），爰依系爭承攬契約請求給付報酬等
    語。並聲明：被告應給付原告259,497元，及其中141,520元
    自起訴狀繕本送達翌日起、其中117,977元自聲明狀繕本送
    達翌日起，均至清償日止，按週年利率5%計算之利息。
二、被告則以：原告所提明細及送貨單多有不實，故被告否認其
    真正；原告所稱布料（85支共3,538碼）初始僅係向被告商
    借倉庫堆放，後來才硬說是被告向其購買，被告眼見有理說
    不清，乾脆收下這些布料，後來發現原告獅子大開口，要求
    被告以離譜價格每碼40元收購 ，故被告無法同意請款，應
    以每碼20元計價始符市場行情；被告對於貨款及加工費金額
    均有爭執，被告已經依約給付貨款及加工費完畢等語，資為
    抗辯。並聲明：原告之訴駁回。
三、法院的判斷
　㈠原告無法證明兩造就上述布料已經合意成立買賣契約，故原
    告依系爭買賣契約請求被告給付價金，為無理由。
　　⒈當事人互相表示意思一致者，無論其為明示或默示，契約
      即為成立；當事人對於必要之點，意思一致，而對於非必
      要之點，未經表示意思者，推定其契約為成立，關於該非
      必要之點，當事人意思不一致時，法院應依其事件之性質
      定之；民法第153條定有明文。稱買賣者，謂當事人約定
      一方移轉財產權於他方，他方支付價金之契約；當事人就
      標的物及其價金互相同意時，買賣契約即為成立；民法第
      345條亦有明定。
　　⒉如兩造就買賣標的物及價金已達成合意，買賣契約即為成
      立；若兩造僅就買賣標的物或價金達成合意，對於必要之
      點即尚非一致，故買賣契約不成立。不論原因為何，被告
      既稱「乾脆就收下該些布料」(見本院卷第77頁)，兩造應
      已就買賣標的物達成合意。然被告否認合意價金為每碼40
      元，依民事訴訟法第277條規定，原告即須先就此對己有
      利之事實負舉證責任。若原告不能先舉證就價金也已經達
      成合意，即難遽認兩造就此標的物（3,538碼布料）成立
      買賣契約。
　　⒊原告雖就此提出請款單影本1張及送貨單影本4張為證（見
      本院卷第59頁至第61頁），惟其中僅有1張送貨單（單號7
      031號）記載價金，而該送貨單未經被告簽名確認，部分
      內容顯係後來所增加（見調解卷第13頁及本院卷第61頁）
      ，尚難證明兩造已就價金達成合意。該請款單亦屬原告單
      方面製作私文書，未經被告簽名確認，同難證明兩造已就
      價金達成合意。原告復未能提出其他足以證明兩造就價金
      已達成合意之證據，本院自難率認兩造間有系爭買賣契約
      關係存在。從而，原告依系爭買賣契約請求被告給付價金
      141,520元，為無理由。
　㈡系爭承攬契約
　　本件訴訟相關證據有限，基於法律所規定的舉證責任，除了
    被告曾經或於訴訟中承認的數量及單價外，本院難以認定原
    告的主張為有理由。依據舉證責任及有限證據判斷，被告應
    給付的報酬金額為204,806元，低於原告所承認已給付報酬
    金額40,000元（按：被告於貸款明細註記有溢付費用情形）
    ，故原告不能再向被告請求報酬117,977元。茲就原告所主
    張各工作項目及報酬論述如下：
　　⒈男單層上衣及男連身單層：10,160元。
　　　⑴原告主張此工作項目數量127套(見本院卷第65頁)，並提
        出訂單傳真資料影本2份及送貨單影本1份為證（見本院
        卷第37頁至第39頁、第57頁），核與被告坦承曾傳真代
        工該訂單等語大致相符（見本院卷第79頁），故堪認定
        。原告雖主張此部分報酬係以每套250元計算，又註記
        因為製作困難而合意提高報酬至290元（見本院卷第65
        頁），惟此為被告所否認，原告當應先就此負舉證之責
        。原告所提訂單傳真資料及送貨單影本均未記載單價，
        無法證明原告所主張單價為真實，故本院僅能依被告承
        認單價即每套80元計算（見本院卷第47頁）。原告得請
        求被告給付報酬應為10,160元(計算式：127×80＝10,160
        )。原告逾此所為主張則為無理由。
　　　⑵被告雖稱「+2」係原告後來所寫，惟生意往來本即可能
        增減更改，有可能是被告自行補充或原告經被告通知而
        於訂單上加註，若原告有意竄改偽造相關證據，應無不
        連動更改另份訂單（見本院卷第37頁）之理。參以被告
        已於送貨單上簽名確認，被告所製作貨款明細亦記載數
        量為127套（見本院卷第47頁及第81頁），堪信原告此
        部分主張為真實。
　　　⑶被告雖否認原告所提文書資料為真正，然報酬隨此工作
        項目增加（2套）而增加金額僅為500元，實無充足誘因
        使原告甘冒刑責而偽造被告簽名。再者，若原告所提私
        文書依被告所辯均非真正，原告主張承攬工作亦如被告
        所辯而非真實，被告應無須給付報酬，被告於調解程序
        中卻稱已給付571,410元（見調解卷第63頁），參以被
        告對原告所為主張及送貨單實際上並未全盤否認（見本
        院卷第79頁至第87頁），該送貨單上簽名與被告承認收
        受貨物相關送貨單上（見本院卷第65頁及第79頁）簽名
        筆跡大致相同，堪認被告於訴訟中否認應係訴訟考量所
        致，未必與實情相符。送貨單經被告簽名確認者，形式
        上真正應可認定。
　　⒉男雙層上衣及男連身雙層：27,600元。
　　　原告主張此工作項目數量為230套(見本院卷第65頁)，業
      據其提出訂單傳真資料影本2份及送貨單影本1份為證（見
      本院卷第37頁至第39頁、第51頁），核與被告製作貨款明
      細所載相符（見本院卷第47頁），應堪認定。原告雖主張
      此部分報酬係以每套300元計算，又註記因為製作困難而
      合意提高報酬至390元（見本院卷第65頁），惟此為被告
      所否認，原告當應先就此負舉證之責。原告所提訂單傳真
      資料及送貨單影本均未記載單價，無法證明原告所主張單
      價為真實，故本院僅能依被告承認單價每套120元計算(見
      本院卷第47頁)。從而，原告得請求被告給付報酬27,600
      元(計算式：230×120＝27,600)。原告逾此所為主張則為無
      理由。
　　⒊女上衣單層、女連身單層、女襪子單層：400元。
　　　原告主張此工作項目數量為5套（見本院卷第65頁），並
      提出訂單傳真資料影本2份及送貨單影本1份為證（見本院
      卷第37頁至第39頁、第51頁），核與被告製作貨款明細所
      載內容相符（見本院卷第47頁），故堪認定。原告雖主張
      此部分報酬係以每套250元計算，又註記因為製作困難而
      合意提高報酬至290元（見本院卷第65頁），惟此為被告
      所否認，原告當應先就此負舉證之責。原告所提訂單傳真
      資料及送貨單影本均未記載單價，無法證明原告所主張單
      價為真實，本院僅能依被告承認單價即每套80元計算（見
      本院卷第47頁）。原告得請求被告給付報酬應為400元(計
      算式：5×80＝400)。原告逾此所為主張則為無理由。
　　⒋女上衣雙層、女連身雙層、女襪子雙層：5,400元。
　　　原告主張此工作項目數量為45套（見本院卷第65頁），並
      提出訂單傳真資料影本2份及送貨單影本1份為證（見本院
      卷第37頁至第39頁、第51頁），核與被告製作貨款明細所
      載內容相符（見本院卷第47頁），故堪認定。原告雖主張
      此部分報酬係以每套300元計算，又註記因為製作困難而
      合意提高報酬至390元（見本院卷第65頁），惟此為被告
      所否認，原告當應先就此負舉證之責。原告所提訂單傳真
      資料及送貨單影本均未記載單價，無法證明原告所主張單
      價為真實，本院僅能依被告承認單價即每套120元計算(見
      本院卷第47頁)。從而，原告得請求被告給付報酬金額應
      為5,400元(計算式：45×120＝5,400)。原告逾此所為主張
      則為無理由。
　　⒌手肘車：20,016元。
　　　原告主張為被告代工手肘車數量共5,004個，為被告所不
      爭執（見本院卷第79頁），足堪認定。原告雖主張此部分
      報酬係以每個8元計算，惟此為被告所否認，原告當應先
      就此負舉證之責。原告固就此提出送貨單影本4張為證(見
      本院卷第51頁、第53頁、第54頁、第65頁)，然該送貨單
      未記載單價，無法證明原告所主張單價為真實，故本院僅
      能依被告承認單價即每個4元計算。原告得請求被告給付
      報酬應為20,016元(計算式：5,004×4＝20,016)。原告逾此
      所為主張則為無理由。
　　⒍束口褲代車口袋：630元。
　　　原告主張為被告代車束口褲口袋數量共315件，為被告所
      不爭執（見本院卷第81頁），足堪認定。原告雖主張此部
      分報酬係以每個8元計算，惟此為被告所否認，原告當應
      就此負舉證之責。原告固就此提出訂單影本1張為證(見本
      院卷第43頁、第65頁)，然該訂單未記載單價，無法證明
      原告所主張單價為真實，故本院僅能依被告承認單價即每
      件2元計算。原告就此得請求被告給付報酬630元（計算式
      ：315×2＝630），逾此所為主張則為無理由。
　　⒎防水褲：67,020元。
　　　⑴原告主張被告委託其代工防水褲數量及單價為1,290件及
        每件60元，為被告所不爭執（見本院卷第65頁及第81頁
        ），復有訂單影本及貨款明細影本各1張可佐（見本院
        卷第45頁至第47頁），應堪認定。然被告僅承認原告此
        部分完成交付成品僅有1,117件，原告就此復未能提出
        其他足資證明之證據，故本院只能依此認定計算。原告
        主張被告應就此給付報酬67,020元（計算式：1,117×60
        ＝67,020），應屬有據。原告逾此所為主張則為無理由
        。
　　　⑵原告雖另主張被告委託其代工防水褲（鞋頭、平車、壓
        線、貼防水條）數量及單價為1,117雙及每雙40元，惟
        此為被告所否認，原告當應就此負舉證之責。原告固就
        此提出送貨單影本3張為證（見本院卷第52頁至第53頁
        及第65頁），然被告辯稱該3張送貨單實係上述1,290件
        防水褲工作項目成品，相關文書記載內容又甚為簡略致
        難以辨別差異，本院自難率認原告此部分主張為真。從
        而，原告就此主張被告應給付報酬44,680元，為無理由
        。
　　⒏連帽款：73,580元。
　　　⑴原告主張被告委託其代工連帽款數量為566件，為被告所
        不爭執（見本院卷第81頁至第83頁），復有貨款明細影
        本及訂單影本各1張、送貨單影本3張可佐（見本院卷第
        47頁至第49頁、第56頁至第57頁、第65頁），應堪認定
        。原告未能就部分主張即單價為285元提出其他足以證
        明之證據，故本院只能依被告所製作貨款明細（見本院
        卷第47頁及第81頁），認定此項目單價為130元。被告
        固辯稱：「講好會照廠商給的代工價格80元直接給原告
        代工，等於被告完成沒有賺到錢」（見本院卷第85頁）
        云云，並提出發票影本1紙為證（見本院卷第103頁）。
        惟被告與其他公司間交易與原告無直接關連，該發票所
        載品名及數量亦與此工作項目有所不同，更未詳細記載
        工作項目內容（該發票上品名均記載為PJUJET夾克加工
        ，單價即有80元與150元的差別），本院當難率信被告
        後來所述單價為真。從而，原告主張被告就此應給付報
        酬73,580元（計算式：566×130＝73,580），洵屬有據。
        原告逾此所為主張則為無理由。
　　　⑵原告雖另主張被告委託其代工連帽款572件，惟此為被告
        所否認，原告當應就此負舉證之責。原告固就此提出送
        貨單影本2張為證（見本院卷第55頁及第65頁），然姑
        且不論此工作項目是否與上述連帽款566件相同(即上述
        連帽款566件與此連帽款572件，係不同的工作項目或如
        被告所述重複請求），原告如欲請求此工作報酬均應先
        證明報酬數額。依據原告於備註欄記載：「漏未計價」
        而為觀察判斷，此工作項目縱如原告主張與上述連帽款
        566件不同，似亦有未定報酬額之情形。不論如何，原
        告既不能先證明報酬數額為何，其主張被告就此應給付
        報酬163,020元，即非有據。
　　⒐其他工作項目：0元。
　　　原告雖主張被告委託其製作樣本、訂做機台、牛繩、雙鐵
      扣、平車、打鼻等工作（見本院卷第65頁），惟此為被告
      所否認（見本院卷第85頁至第87頁），原告復未能就此提
      出足以證明之證據，本院當難率信。從而，原告就此主張
      被告應給付報酬44,350元，尚非有據。
　㈢攻擊或防禦方法，除別有規定外，應依訴訟進行之程度，於
    言詞辯論終結前適當時期提出之；當事人意圖延滯訴訟，或
    因重大過失，逾時始行提出攻擊或防禦方法，有礙訴訟之終
    結者，法院得駁回之；民事訴訟法第196條定有明文。本件
    訴訟收案日期為109年6月8日，本院於109年8月4日言詞辯論
    期日即已請兩造詳列證據，於109年12月8日再次諭知應善盡
    舉證責任，原告雖於109年12月25日具狀表明將協同證人到
    庭，惟經本院於110年2月19日再次曉諭應善盡舉證責任仍無
    此相關紀錄，兩造並表示合意停止訴訟以便對帳，嗣本院於
    110年8月31日再次諭知應善盡適時提出義務，原告仍未提出
    攻擊方法或證據，遲至110年11月30日始當庭聲請通知證人
    到庭（見本院卷第22頁、第33頁、第36頁、第73頁至第74頁
    、第115頁、第122頁至第123頁），堪認因重大過失而逾時
    提出攻擊方法，有礙訴訟終結，爰依民事訴訟法第196條駁
    回此聲請，附此敘明。
四、從而，原告依系爭買賣契約及系爭承攬契約之法律關係，請
    求被告給付259,497元，及其中141,520元自起訴狀繕本送達
    翌日起、其中117,977元自聲明狀繕本送達翌日起，均至清
    償日止，按週年利率5%計算之利息，為無理由，應予駁回。
五、訴訟費用負擔之依據：民事訴訟法第78條。 
中　　華　　民　　國　　111 　年　　1 　　月　　27　　日
      臺灣臺南地方法院臺南簡易庭  法  官　陳谷鴻
以上正本係證明與原本無異。　　　　
如不服本判決，應於判決送達後20日內，向本院提出上訴狀並表
明上訴理由，如於本判決宣示後送達前提起上訴者，應於判決送
達後20日內補提上訴理由書（須附繕本）。如委任律師提起上訴
者，應一併繳納上訴審裁判費。
中　　華　　民　　國　　111 　年　　2 　　月　　8 　　日
                                  書記官  陳雅婷